【裁判字號】    90,親,15
【裁判日期】    900626
【裁判案由】    否認婚生子女
【裁判全文】
臺灣花蓮地方法院民事判決                         九十年度親字第一五號
    原      告  丙○○
    被      告  甲○○
    兼  法  定  乙○○
右當事人間請求否認子女事件，本院判決如左：
    主      文
確認被告甲○○（男，民國○○○年○月○○日出生，國民身分證統一編號：Ｚ00
0000000號）非原告丙○○與被告乙○○之婚生子女。
訴訟費用由被告負擔。
    事      實
甲、原告方面：
一、聲明：如主文所示。
二、陳述：原告與被告乙○○（原名李秀蓮）原是夫妻關係（民國七十四年四月十三
    日結婚），原告於八十二年三月十九日因涉煙毒罪嫌遭法院羈押，隨後並被判刑
    確定，入獄服刑，至九十年三月二日始獲假釋出獄。原告出獄後，赫然發現被告
    於八十六年二月十五日生有一子即被告甲○○，惟原告與乙○○因個性不合，乙○○於八十一年間即離家至高雄與其父母同住，原告於八十二年間又入獄服刑，
    直至九十年三月始假釋出獄，是以原告於八十五年間絕不可能與乙○○同居而生
    下甲○○，故甲○○絕非乙○○由原告受胎所生之子，至為明顯，甲○○既非原
    告骨肉，然因受婚生推定而與原告發生父子身分關係，自與事實不符，爰依民法
    第一千零六十三條規定，於法定期間內提起否認子女之訴，請求判令如聲明。再
    原告之前一直在監服刑，與外界隔絕，俟九十年三月間出獄後始知悉乙○○於八
    十六年間生子之事實，至起訴時並未逾一年期間，併此敘明。
三、證據：提出戶籍謄本、假釋證明書及本院八十九年度親字第十八號判決影本各一
    份為證。
乙、 被告方面：
一、聲明：同意原告之請求。
二、陳述：被告甲○○並非被告乙○○與原告丙○○所生之子，而係被告乙○○與訴
    外人何禮臺所生，甲○○現與乙○○同住。
三、證據：提出戶籍謄本、本院八十九年度親字第十八號判決確定證明書影本各一份
    為證。
丙、本院依職權調閱本院八十九年度親字第十八號案卷及本院法務部原告丙○○在監
    在押資料表一份。
    理     由
一、本件原告主張其與被告乙○○為夫妻關係，其於八十二年三月十九日因涉煙毒罪
    嫌遭法院羈押，隨後並被判刑確定，入獄服刑，至九十年三月二日始獲假釋出獄
    ，乙○○於八十六年二月十五日產下一子即被告甲○○，甲○○顯非自原告受胎
    所生一節，業據被告乙○○自認屬實，並有法務部在監在押資料表、假釋證明書
    各一紙等在卷可稽，且經法務部調查局血緣鑑定結果，被告甲○○之各式ＤＮＡ
    型別與乙○○、何禮臺之相對應型別均無矛盾，認甲○○有可能（百分之九十九
    點九以上）為乙○○與何禮臺二者所生，並經本院前以八十九年度親字第十八號
    判決確認乙○○與甲○○親子關係存在，該判決並於八十九年九月二十八日確定
    ，業經本院調閱該案卷查核屬實，是原告與乙○○客觀上顯無同居之事實，堪認
    被告甲○○非被告乙○○自原告受胎所生之子，原告此部分之主張，堪信為真實
    。
二、按民法第一千零六十三條第一項推定之婚生子女，如夫妻之一方能證明妻非自夫
    受胎者，得於知悉子女出生之日起，一年內提起否認之訴，同條第二項定有明文
    。查被告乙○○自何禮臺受胎後，與李蕙羽共謀，由李蕙羽提供其身分證交予乙○○，由乙○○以李惠羽名義在花蓮市門諾醫院產下甲○○，並向花蓮市戶政事
    務所登記甲○○之生母為李蕙羽，經檢察官以其二人共犯偽造文書罪嫌提起公訴
    ，本院刑事庭以八十八年度易字第八一八號判處乙○○有期徒刑四月，有該案判
    決在卷可參，另何禮臺於甲○○出生後即予認領，有甲○○戶籍謄本在卷可佐，
    嗣乙○○起訴請求確認其為甲○○之生母，經本院以八十九年度親字第十八號判
    決確認其與甲○○親子關係存在，並於八十九年九月二十八日確定，已如前述，
    則甲○○係因該判決始確認為乙○○之子，並進而受婚生之推定而為原告丙○○
    法律上之子，在此之前尚無從推認甲○○係原告之婚生子，原告亦無從訴請否認
    甲○○為其婚生子（蓋於乙○○提起確認之訴前，甲○○法律上之母為李蕙羽而
    非乙○○，且李蕙羽非原告之妻），原告必至該確認乙○○為甲○○之生母之訴
    訟判決確定後，始能依法證明其妻即乙○○非自其受胎產下甲○○，故就本件原
    告而言，民法第一千零六十三條第二項所定之一年除斥期間之始點，最早亦應自
    本院八十九年度親字第十八號確認之訴判決確定日即八十九年九月二十八日起算
    ，原告於九十年四月二十四日具狀向本院提起本件訴訟，未逾一年除斥期間，且
    其主張堪信為真實，所請合於法律規定，應予准許。
三、據上論結，原告之訴為有理由，依民事訴訟法第八十五條第一項前段、第七十八
    條，判決如主文。
中      華      民      國    九十    年      六      月      二十六    日
                              臺灣花蓮地方法院家事法庭
                                  法    官  陳  文  通
右正本證明與原本無異。
如對本判決不服，應於送達後二十日內，向本院提出上訴狀（應抄附繕本）。
                                  法院書記官
中      華      民      國    九十    年      七      月        三      日


司法院資訊處製作；財團法人民間司法改革基金會備份。
